臺灣臺中地方法院刑事簡易判決　　　　100年度中簡字第492號
聲　請　人　臺灣臺中地方法院檢察署檢察官
被　　　告　張讚文
　　　　　　洪宗閔
　　　　　　張世杰
　　　　　　鄭文權
　　　　　　陳雅玲
上列被告等因重利等案件，經檢察官聲請以簡易判決處刑（99年
度偵字第24733號），本院判決處刑如下：
    主    文
洪宗閔共同犯如附表一所示之罪，各處如附表一所示之刑，應執
行有期徒刑陸月，如易科罰金，以新臺幣壹仟元折算壹日。扣案
如附表三編號2至22所示之物，均沒收。
張世杰共同犯如附表一編號1所示之罪，累犯，處有期徒刑月
，如易科罰金，以新臺幣壹仟元折算壹日。扣案如附表三編號2
至22所示之物，均沒收。
鄭文權共同犯如附表一編號2至4所示之罪，各處如附表一編號2
至4所示之刑，應執行拘役玖拾日，如易科罰金，以新臺幣壹仟
元折算壹日。扣案如附表三編號2至22所示之物，均沒收。
陳雅玲犯如附表一編號2至4所示之罪，各處如附表一編號2至4所
示之刑，應執行拘役伍拾玖日，如易科罰金，以新臺幣壹仟元折
算壹日。扣案如附表三編號2至22所示之物，均沒收。
張讚文犯如附表二所示之罪，各處如附表二所示之刑，應執行有
期徒刑肆月，如易科罰金，以新臺幣壹仟元折算壹日。如附表三
編號1所示之物沒收。
一、犯罪事實：
  (一)張世杰前因賭博案件，經臺灣雲林地方法院斗六簡易庭於民
    國95年7月3日以95年度六簡字第254號判處應執行有期徒刑6
    月確定，甫於95年8月24日易科罰金執行完畢。洪宗閔、張
    世杰、鄭文權、陳雅玲共同基於重利之犯意聯絡及行為分擔
    ，自99年5月旬某日起或7月中旬某日起，由洪宗閔以月薪新
    臺幣(下同)2萬5000元或2萬元不等之代價，分別僱用張世杰
    (受僱期間自99年5月中旬某日起迄同年7月中旬某日止)、鄭
    文權、陳雅玲(上述2人受僱期間，均自99年7月中旬某日起
    迄同年10月底某日止)，分別擔任接洽借貸、收取借款、開
    車載洪宗閔向借款人收取利息，或將洪宗閔所交付之支票，
    持向銀行辦理兌現、存放現金於保險箱及匯款給借款人之工
    作，以從事重利犯行。渠等分工方式為先由洪宗閔以「陳太
    太」名義發傳簡訊給不特定人，並留下門號0000-000000號
    電話供急需用錢者聯絡借款，對外招攬並接洽急需用錢之借
    款人，而分別於附表一所示之時間、地點，依附表一所示借
    款方式、金額及利率，貸款予如附表一所示之戴璞貞、林泗
    村、張清池等人，以收取與原本顯不相當之重利。
  (二)張讚文基於恐嚇危害安全犯意，分別為下列之犯行：
    1.張讚文因為替戴璞貞處理其欠地下錢莊借款折衝事宜，事
      後戴璞貞避不見面，心生不滿，為如附表二編號1所示之
      犯行。
    2.因曾淑貞之配偶蔡登淵積欠郭俊良(涉嫌違反組織犯罪條
      例、恐嚇為害安全犯嫌，另為不起訴處分)116萬元未還，
      郭俊良遂將該筆欠款委由張讚文催討，惟曾淑貞不接張讚
      文電話或避不見面，令張讚文心生不滿，為如附表二編號
      2所示之犯行。
二、證據名稱：
  (一)被告張讚文、洪宗閔、張世杰、鄭文權、陳雅玲於偵訊時之
    自白。
  (二)證人戴璞貞、曾淑貞、廖碧春於警詢、偵訊時之證述、證人
    林泗村、張清池警詢時之證述。
  (三)張讚文持用門號0000000000號行動電話之通訊監察譯文。
  (四)張讚文所傳之簡訊翻拍照片。
  (五)扣案之如附表3所示之物、曾淑貞簽發之支票、本票各1紙、
    張讚文所書寫之紙條、監視器翻拍照片。
三、依刑事訴訟法第449條第1項前段、第450條第1項、第454條
    第1項，刑法第28條、第305條、第344條、第47條第1項、第
    41條第1項前段、第51條第5款、第6款、第38條第1項第2款
    、第3款，刑法施行法第1條之1，逕以簡易判決處刑如主文
    。
四、如不服本判決，得於收受判決書送達後10日內，以書狀敘述
    理由（須附繕本），經本庭向本院管轄第二審之合議庭提起
    上訴。
中    華    民    國   100    年    5     月    13    日
                    臺中簡易庭    法  官  洪挺梧
以上正本證明與原本無異。
                                  書記官  劉雅玲
中    華    民    國   100    年    5     月    13    日
附表１（被告洪宗閔、張世杰、鄭文權、陳雅玲之犯罪事實）：
┌─┬───┬───┬─────┬────────┬───────────┐
│編│被  告│借款人│   時間   │借款方式、金額及│主              文    │
│號│      │      ├─────┤利息、利率      │                      │
│  │      │      │   地點   │（單位：新臺幣）│                      │
├─┼───┼───┼─────┼────────┼───────────┤
│１│洪宗閔│戴璞貞│99年5月27 │趁戴璞貞急需金錢│洪宗閔共同犯重利罪，處│
│  │張世杰│      │日中午12時│使用之際，貸與戴│有期徒刑月，如易科罰│
│  │      │      │許，迄同年│璞貞40萬元，且於│金，以新臺幣壹仟元折算│
│  │      │      │7月中旬止 │貸款當時即先預扣│壹日。扣案如附表3編號 │
│  │      │      │。        │利息，並接續貸與│2至22所示之物，均沒收 │
│  │      │      ├─────┤戴璞貞30、40、10│。張世杰共同犯重利罪，│
│  │      │      │臺中市北區│0萬元，而取得與 │累犯，處有期徒刑月，│
│  │      │      │太平北街20│原本顯不相當之重│如易科罰金，以新臺幣壹│
│  │      │      │號之「展志│利。            │仟元折算壹日。扣案如附│
│  │      │      │有限公司」├────────┤表3編號2至22所示之物，│
│  │      │      │。        │雙方約定利息為借│均沒收。              │
│  │      │      │          │款金額之百分之20│                      │
│  │      │      │          │，以10日為1期。 │                      │
│  │      │      │          │（換算週年利率為│                      │
│  │      │      │          │百分之720）。   │                      │
├─┼───┼───┼─────┼────────┼───────────┤
│2 │洪宗閔│林泗村│99年8月31 │趁林泗村急需金錢│洪宗閔共同犯重利罪，處│
│  │鄭文權│      │日中12時許│使用之際，貸與林│有期徒刑月，如易科罰│
│  │陳雅玲│      │。        │泗村10萬元，且於│金，以新臺幣壹仟元折算│
│  │      │      │          │貸款當時即先預扣│壹日。扣案如附表3編號 │
│  │      │      ├─────┤利息，而取得與原│2至22所示之物，均沒收 │
│  │      │      │在國道3號 │本顯不相當之重利│。                    │
│  │      │      │高速公路竹│；而林泗村先後已│鄭文權共同犯重利罪，處│
│  │      │      │山交流道附│支付3萬2000元利 │拘役伍拾日，如易科罰金│
│  │      │      │近。      │息。            │，以新臺幣壹仟元折算壹│
│  │      │      │          ├────────┤日。扣案如附表3編號2至│
│  │      │      │          │雙方約定利息為借│22所示之物，均沒收。  │
│  │      │      │          │款金額之百分之8 │陳雅玲共同犯重利罪，處│
│  │      │      │          │，以15日為1期。 │拘役拾日，如易科罰金│
│  │      │      │          │（換算週年利率為│，以新臺幣壹仟元折算壹│
│  │      │      │          │百分之192）。   │日。扣案如附表3編號2至│
│  │      │      │          │                │22所示之物，均沒收。  │
├─┼───┼───┼─────┼────────┼───────────┤
│  │洪宗閔│張清池│於99年10月│趁張清池急需金錢│洪宗閔共同犯重利罪，處│
│  │鄭文權│      │11 日上午 │使用之際，貸與張│有期徒刑月，如易科罰│
│  │陳雅玲│      │11時許。  │清池10萬元，且於│金，以新臺幣壹仟元折算│
│  │      │      ├─────┤貸款當時即先預扣│壹日。扣案如附表3編號 │
│  │      │      │在臺中市西│利息，而取得與原│2至22所示之物，均沒收 │
│  │      │      │屯區○○路│本顯不相當之重利│。                    │
│  │      │      │108 號之5 │；而張清池迄今已│鄭文權共同犯重利罪，處│
│  │      │      │附近。    │支付2萬元利息。 │拘役伍拾日，如易科罰金│
│  │      │      │          ├────────┤，以新臺幣壹仟元折算壹│
│  │      │      │          │雙方約定利息為借│日。扣案如附表3編號2至│
│  │      │      │          │款金額之百分之10│22所示之物，均沒收。  │
│  │      │      │          │，以15日為1期。 │陳雅玲共同犯重利罪，處│
│  │      │      │          │（換算週年利率為│拘役拾日，如易科罰金│
│  │      │      │          │百分之240）。   │，以新臺幣壹仟元折算壹│
│  │      │      │          │                │日。扣案如附表3編號2至│
│  │      │      │          │                │22所示之物，均沒收。  │
└─┴───┴───┴─────┴────────┴───────────┘
附表２（被告張讚文之犯罪事實）：
┌──┬────┬───────────────────┬──────────┐
│編號│犯罪時間│犯罪方式                              │主文                │
├──┼────┼───────────────────┼──────────┤
│ 1  │自99年7 │張讚文接續以其所有門號0000-000000號行 │張讚文犯恐嚇危害安全│
│    │月23日起│動電話發傳簡訊或打電話或至戴璞貞前述公│罪，處有期徒刑月，│
│    │至同年10│司之方式，向戴璞貞恫稱:「限妳幾天要出 │如易科罰金，以新臺幣│
│    │月20日止│來處理，不然的話，就叫妳店不要開，不然│壹仟元折算壹日。如附│
│    │。      │妳怎噬死的都不知道」、「要借100多萬元 │表三編號1所示之物沒 │
│    │        │，讓我去處理，不要讓我漏氣，或找警察的│收。                │
│    │        │話，妳在暗，我在明，會發生什麼事情也不│                    │
│    │        │能保證。警察不會24小時保護妳，妳要放聰│                    │
│    │        │明一些，我會比其他地下錢莊的人，還難處│                    │
│    │        │理」、「我不是年輕人，讓妳玩耍於股掌間│                    │
│    │        │，5分鐘回電，不然走著瞧」、「妳當其會 │                    │
│    │        │認為沒事了嗎?最後1次機會，回電」、「戴│                    │
│    │        │璞貞要出來聯絡，不然要叫小弟讓戴璞貞之│                    │
│    │        │公司癱瘓，無法營業」、「若不能讓我圓滿│                    │
│    │        │處理，就要用我的方式來處理妳」、「要找│                    │
│    │        │小弟去砸店，並對妳的小孩與親屬做不利的│                    │
│    │        │行為」、「最後1次機會，別後悔」、「戴 │                    │
│    │        │小姐事情幫妳處裡好了，為了妳的事情，跑│                    │
│    │        │10幾趟，就花了好幾萬(元)，妳一句包6000│                    │
│    │        │(元)，妳當我是白癡嗎?隨便妳看妳找警察 │                    │
│    │        │還是黑道，我這邊的利潤就是14(萬)5000( │                    │
│    │        │元)，妳家戶籍我都有，別敬酒不吃，吃罰 │                    │
│    │        │酒，我給妳3天時間與我聯絡，不然我一定 │                    │
│    │        │會行動」、「今天第1天」、「今天第2天」│                    │
│    │        │、「今天不回電，妳等著看，妳想我是開玩│                    │
│    │        │笑是不是，幹，學校拜訪」等語，使戴璞貞│                    │
│    │        │因此心生畏懼。                        │                    │
├──┼────┼───────────────────┼──────────┤
│ 2  │自99年10│張讚文以其所有之上開行動電話打電話或發│張讚文犯恐嚇危害安全│
│    │月4日起 │簡訊給曾淑貞，向曾淑貞恫稱:「是不是想 │罪，處有期徒刑月，│
│    │至同年月│要不上班了」、「曾小姐(，)我已經給妳時│如易科罰金，以新臺幣│
│    │7日止。 │間(，)妳都沒有要處理，電話也不接，妳不│壹仟元折算壹日。如附│
│    │        │相信我讓妳沒有工作嗎(?)，最好現在馬上 │表三編號1所示之物沒 │
│    │        │回電」，使曾淑貞因此心生畏懼。        │收。                │
└──┴────┴───────────────────┴──────────┘
附表３（本案扣押之物品）：
┌──┬────────────────────┬──┬───┐
│編號│物品名稱                                │單位│數量  │
├──┼────────────────────┼──┼───┤
│ 1  │門號0000000000號行動電話（含sim卡）     │支  │壹    │
├──┼────────────────────┼──┼───┤
│ 2  │帳號0000000號郵局存摺                   │本  │壹    │
├──┼────────────────────┼──┼───┤
│ 3  │空白商業本票                            │本  │壹    │
├──┼────────────────────┼──┼───┤
│ 4  │客戶申請書                              │伍  │張    │
├──┼────────────────────┼──┼───┤
│ 5  │門號0000000000號行動電話（含sim卡）     │支  │壹    │
├──┼────────────────────┼──┼───┤
│ 6  │門號0000000000號行動電話（含sim卡）     │支  │壹    │
├──┼────────────────────┼──┼───┤
│ 7  │門號0000000000號行動電話（含sim卡）     │支  │壹    │
├──┼────────────────────┼──┼───┤
│ 8  │門號0000000000號行動電話（含sim卡）     │支  │壹    │
├──┼────────────────────┼──┼───┤
│ 9  │門號0000000000號行動電話（含sim卡）     │支  │壹    │
├──┼────────────────────┼──┼───┤
│ 10 │門號0000000000號行動電話（含sim卡）     │支  │壹    │
├──┼────────────────────┼──┼───┤
│ 11 │序號000000000000000號（含sim卡）行動電話│支  │壹    │
├──┼────────────────────┼──┼───┤
│ 12 │行動電話                                │支  │貳    │
├──┼────────────────────┼──┼───┤
│ 13 │筆記本                                  │本  │肆    │
├──┼────────────────────┼──┼───┤
│ 14 │手抄電話筆記                            │疊  │壹    │
├──┼────────────────────┼──┼───┤
│ 15 │資料                                    │疊  │壹    │
├──┼────────────────────┼──┼───┤
│ 16 │空白客戶申請表                          │疊  │壹    │
├──┼────────────────────┼──┼───┤
│ 17 │隨身碟                                  │個  │壹    │
├──┼────────────────────┼──┼───┤
│ 18 │門號0000000000號（含sim卡）行動電話     │支  │壹    │
├──┼────────────────────┼──┼───┤
│ 19 │筆記本                                  │本  │壹    │
├──┼────────────────────┼──┼───┤
│ 20 │現金（新臺幣）                          │元  │伍拾萬│
│    │                                        │    │元    │
├──┼────────────────────┼──┼───┤
│ 21 │帳冊                                    │本  │參    │
├──┼────────────────────┼──┼───┤
│ 22 │客戶資料                                │張  │拾伍  │
└──┴────────────────────┴──┴───┘
附錄本案論罪科刑法條：
中華民國刑法第305條
（恐嚇危害安全罪）
以加害生命、身體、自由、名譽、財產之事，恐嚇他人致生危害
於安全者，處 2 年以下有期徒刑、拘役或 3 百元以下罰金。
中華民國刑法第344條
（重利罪）
乘他人急迫、輕率或無經驗貸以金錢或其他物品，而取得與原本
顯不相當之重利者，處 1 年以下有期徒刑、拘役或科或併科 1
千元以下罰金。